【裁判字號】    95,交聲,174
【裁判日期】    950710
【裁判案由】    違反道路交通管理處罰條例聲明異議
【裁判全文】
臺灣苗栗地方法院交通事件裁定        95年度交聲字第174 號
原處分機關  交通部公路總局新竹區監理所苗栗監理站
異  議  人
即受處分人  甲○○
上列異議人即受處分人因違反道路交通管理處罰條例案件，對於
交通部公路總局新竹區監理所苗栗監理站於民國95年5 月25日以
竹監苗字第裁54-E00000000號違反道路交通管理事件裁決書所為
之處分（原舉發案號：新竹市警察局竹市警交字第E00000000 號
），聲明異議，本院裁定如下：
    主  文
原處分撤銷。
甲○○汽車駕駛人駕駛汽車，有二輛以上之汽車共同在道路上競
駛，處罰鍰新臺幣萬元，吊銷其駕駛執照，年內不得考領駕
駛執照，及吊扣車號8331-HN 號自用小客車牌照個月，並應接
受道路交通安全講習。
    理  由
一、按汽車駕駛人，駕駛汽車有在道路上蛇行，或以其他危險方
    式駕車者，處新臺幣6,000 元以上24,000元以下罰鍰，並當
    場禁止其駕駛。2 輛以上之汽車共同在道路上蛇行，或以其
    他危險方式駕車者，或在道路上競駛、競技者，處汽車駕駛
    人新臺幣30,000元以上90,000元以下罰鍰，並當場禁止其駕
    駛及吊銷其駕駛執照。汽車駕駛人有道路交通管理處罰條例
    第43條第1 項第1 款、第3 項行為者，並吊扣該車輛牌照3
    個月；且應接受道路交通安全講習；再各記違規點數3 點，
    如已受吊扣或吊銷駕駛執照處分者，不予記點。道路交通管
    理處罰條例第43條第1 項第1 款、第3 項、第4 項前段、第
    5 項前段、第63條第1 項第3 款、第2 項分別定有明文。次
    按汽車駕駛人，曾依第43條之規定吊銷駕駛執照者，3 年內
    不得考領駕駛執照，同條例第67條第2 項亦有明文。
二、原處分意旨略以：本件異議人即受處分人甲○○於民國95年
    3 月12日凌晨2 時35分許，駕駛車牌號碼8331-HN 號自用一
    般小客車，行經西濱公路聯絡道、新竹市○○路○段、香山
    聯絡道時，因有2 輛以上汽車在道路上競駛，經新竹市警察
    局執行香山聯絡道防飆圍捕當場舉發違規，應到案日期為95
    年3 月27日，異議人並未自動繳納，經新竹市警察局第三分
    局警員陳漢章以竹市警交字第E00000000 號舉發違反道路交
    通管理事件通知單逕行舉發，嗣異議人依法提出申訴，經原
    處分機關函請原舉發機關調查結果，仍認其有違規行為，遂
    依道路交通管理處罰條例第43條第1 項第3 項、第67條第2
    項之規定，於95年5 月25日以竹監苗字第裁54-E000000 00
    號違反道路交通管理事件裁決書，裁處異議人新臺幣3 萬元
    罰鍰，並吊銷駕駛執照、3 年內禁止考試（裁罰汽車所有人
    邱欣怡汽車牌照3 個月）。
三、聲明異議意旨略以：異議人於上開時間地點，駕駛上開自小
    客車，適逢現場有飆車車隊成群在該處靜待，當綠燈輛時，
    突有一輛自小汽車強行駛入異議人之車前，有一人手拿錄影
    機要求異議人下車，該人告知係便衣警察，查問有無喝酒，
    警員查無酒後駕車，另開危險駕駛之違規舉發單。異議人因
    無違規行為，拒絕簽名。之後另收到一紙舉發通知單，監理
    所裁決要罰90,000元。異議人不符警員沒有開警車，又沒有
    穿警察制服，又沒有任何證件，請問異議人要配合一切查詢
    嗎？且警員根本沒有錄影存證，就開立罰單，異議人根本沒
    有違規。且當時飆車族行經該處，警員視而不見，還說警員
    人力不足。人力不足，還用7 臺車包圍異議人所駕駛之汽車
    ？異議人說沒有危險駕駛，警員說再強辯要想辦法開別的違
    規項目，異議人被警員嚇到，迄今方申訴，請查明真相。
四、經查：
   (1) 異議人甲○○於上開時間、地點，駕駛上開自用一般小客
      車，行經西濱公路聯絡道、新竹市○○路○段、香山聯絡
      道時，因有2 輛以上汽車在道路上競駛，經新竹市警察局
      執行香山聯絡道防飆圍捕當場舉發違規，應到案日期為95
      年3 月27日，異議人並未自動繳納，經新竹市警察局第三
      分局警員陳漢章以竹市警交字第E00000000 號舉發違反道
      路交通管理事件通知單逕行舉發，嗣異議人依法提出申訴
      ，經原處分機關函請原舉發機關調查結果，仍認其有違規
      行為，遂依道路交通管理處罰條例第43條第1 項第3 項、
      第67條第2 項之規定，於95年5 月25日以竹監苗字第裁
      54-E00000000號違反道路交通管理事件裁決書，裁處異議
      人新臺幣9 萬元罰鍰，並吊銷駕駛執照、3 年內禁止考試
      之事實，有新竹市警察局竹市警交字第E00000000 號舉發
      違反道路交通管理事件通知單、裁決書、照片2 張、送達
      證書、新竹市警察局第三分局95年3 月17日竹市警交字第
      0950004787號函、證人即服務於新竹市警察局第三分局組
      長簡華明到庭指述之證詞，蒐證及查獲過程之光碟片、本
      院勘驗筆錄在卷可證，且另案異議人鄭力誠（本院95年度
      交聲字第136 號）供述當日確實有30-40 幾部車參與飆車
      ，車陣在西濱聯絡道、新竹市○○路○段、香山聯絡道等
      路口同時競速行駛，異議人亦自稱有遇到飆車之車隊，堪
      認新竹市警察局舉發異議人有2 輛以上汽車在道路上競駛
      之違規為真實。
    (2)至於異議人請求新竹市警察局提出證據證明其飆車部分，
      除上開所述之證據外，說明如下：
      按道路交通案件處理辦法第4 條第1 項規定「聲明異議
        案件之處理，除準用刑事訴訟法有關規定外，依本辦法
        之規定處理之。」又按刑事訴訟法第154 條第2 項規定
        「犯罪事實應依證據認定之，無證據不得認定犯罪事實
        。」然認定犯罪事實所憑之證據，並不以直接證據為限
        ，即綜合各種間接證據，本於推理作用，為其認定犯罪
        事實之基礎，仍非法所不許（最高法院27 年 滬上字第
        64號判例可供參考）。
      本案經證人即服務新竹市警察局簡華明到庭證述：「異
        議人所駕駛之汽車係往警方部署執行勤務執行來，異議
        人就在飆車之車陣裡面，以我在現場執勤的專業判斷，
        異議人就是飆車族之一。現在使用四頁照片還原舉發現
        場，第一張照片，執勤有部署三輛警車，包含我的指揮
        車，上圖有1 條寬闊的道路就是台一線中華路，就是當
        天車陣往我們執行地點而來，就是新竹市○○路○段，
        第一頁下圖：路口前方，有一段聯絡道的入口匝道，警
        方就是親眼所見這些飆車的車隊，因為路口被警方圍堵
        之後，飆車車隊就順勢轉入匝道，也就是今日異議人被
        警方攔檢的位置，在圖的第三頁照片，不管是上圖或下
        圖，就是整票車隊被警方攔檢的位置，這個區域警方稱
        為口袋區域，因為那裡沒有分隔島，所以沒有叉路可以
        逃竄，就可以全面包圍。第四頁上圖：有一個警車封鎖
        的包圍路口，至少有4部 警車，把整個路口截住飆車車
        隊的去路。警方採取的策略就是聲東擊西的口袋戰術，
        是讓異議人自然而然進入香山聯絡道，也沒有在路口作
        強制攔檢，只是發警報聲響和警示燈，異議人警覺有警
        察取締，異議人就順勢進入聯絡道，該路口有三部警車
        ，包含我的指揮車，所以我可以目睹現場、掌控全局。
        」等情，與本院所勘驗之光碟片內容、證人提供之照片
        相符，足以證明舉發當日確實有飆車之車陣。而斟酌異
        議人於本院訊問時自稱：「我是開在外線道，他們有1
        、20部車子，我被擠到內線道，後面又被擠到外線道，
        我在等紅綠燈，綠燈以後，便車就過來了，我以為他是
        闖紅燈，我就閃他，結果他就叫我停車，然後警車就到
        了，然後我就配合警察的檢查。」可知道異議人確實駕
        駛車輛在飆車的車陣內，與證人簡華明上開指證之情節
        相符；如果以異議人之車速50-60 公里，正常行駛於其
        車道內，飆車車隊之車速在70- 80公里以上，飆車族之
        車隊在外車道超越異議人所駕駛之汽車，異議人如未參
        與飆車，其所駕駛之汽車應落後於飆車的車隊，何以會
        在飆車的車陣內？何況本院實施勘驗證人簡華明提出之
        光碟片，確實出現部分畫面為黑色，但是車輛行駛之聲
        音，依據光碟片播放時有出現跟拍警員描述飆車車隊之
        數量、方向、車速等聲音，及證人簡華明於本院訊問時
        證稱「係因車速在90公里以上，所以錄影帶呈現夜間黑
        色畫面，並因速度太快無法拍攝。」顯見異議人所供述
        車速50-60 公里、飆車族70-80 公里，與證人簡華明指
        述90公里以上明顯不同，然依據本院勘驗光碟片之內容
        ，應以證人簡華明之指述與光碟片播放內容相符，較可
        採信，因為如依據異議人的供述其正常行駛，無法解釋
        何以其所駕駛之汽車會在飆車的車隊內，並跟隨飆車的
        車陣行駛而為警察攔檢？如一般人見有飆車之車隊，因
        見其等駕車之車速過快、集體行駛等危險駕駛，閃避還
        來不及，怎可能與飆車之車隊一起駕駛而被從內線道轉
        外線道，又轉內線道而遭警察攔檢舉發？何況異議人係
        居住於苗栗縣三灣鄉，如非參與飆車，要在凌晨時分駕
        車，在不熟悉之新竹地區駕駛汽車又遭遇飆車之車隊之
        機率甚微！
      且按證人簡華明係執行交通管理勤務而舉發違反道路交
        通管理處罰條例所列之違規事實，其依親自所見之違規
        情狀，本身即為證人，即為證明本件飆車違規證據之一
        種，依據其所見陳述之證詞，與實際勘驗光碟片、照片
        、飆車實務研究報告相符，而其攔檢異議人，並舉發異
        議人違規，以其與異議人並無仇隙，應無甘冒偽證之風
        險攀誣異議人之可能，是其證言自屬可信。再者，依本
        院實際勘驗光碟片所出現之聲音，除證人簡華明外，另
        有其人，依據證人簡華明之證述，係本件舉發過程中，
        除其為指揮官外，尚另有其同事一同執行勤務，駕駛便
        車，以一人開車一人錄影方式，混入飆車之車陣內蒐集
        證據，均目睹異議人之上開競駛之行為，並以「口袋戰
        術」將異議人逼到舉發地點，亦應可排除發生誤認之情
        況，是異議人於上開時、地駕駛上開自小客車有2 輛以
        上汽車在道路競駛，經警察攔檢之違規事實，洵堪認定
        。異議人認為警察必須提出其所駕駛之車輛在道路上競
        駛之錄影帶，參照上開說明，係誤解法律有關證據之規
        定，殊無可採，其違規事實堪予認定。
五、綜上所述，本件異議人違反道路交通管理處罰條例第43條第
    1 項、第3 項、第4 項之規定，事證明確，其上開所辯，不
    足採信，應依道路交通管理處罰條例例第43條第1 項第1 款
    、第3 項、第4 項、第5 項、第67條第2 項，是原處分機關
    據以援引上開規定，對異議人裁處罰鍰新臺幣90,000元、吊
    銷駕駛執照、3 年內禁考，應吊扣自用小客車牌照個月，
    參照前開第43條第1 項第1 款、第3 項、第4 項、第5 項之
    規定，應接受道路交通安全講習，然裁決書漏未記載，異議
    人聲明異議雖無理由，但原裁決處分既有上開可議之處，自
    應予撤銷，依道路交通管理處罰條例第43條第1 項第1 款、
    第3 項、第4 項、第5 項、第67條第2 項，違反道路交通管
    理事件統一裁罰基準表，自為裁定裁罰異議人如主文第2 項
    所示，以資適法。
據上論斷，應依道路交通案件處理辦法第20條，裁定如主文。
中    華    民    國    95    年    7     月    10    日
                      交通法庭  法  官  張珈禎
以上正本證明與原本無異。
如不服本裁定，應於送達後5日內向本院提出抗告狀。
中    華    民    國    95    年    7     月    10    日
                                書記官  黃雅琦


司法院資訊處製作；財團法人民間司法改革基金會備份。
